臺灣高等法院臺中分院刑事判決　　　　　　　　　九十一年度上訴字第一三八○號
　　上　訴　人　臺灣南投地方法院檢察署檢察官
　　被　　　告　甲○○
右上訴人因被告違反毒品危害防制條例案件，不服臺灣南投地方法院九十一年度訴字
第三○八號中華民國九十一年七月十一日第一審判決（起訴案號：臺灣南投地方法院
檢察署九十一年度毒偵字第二六九號），提起上訴及移
方法院檢察署九十一年度毒偵字第七○四號、七九六號），本院判決如左：
    主  文
原判決撤銷。
甲○○連續施用第一級毒品，處有期徒刑拾月，扣案之第一級毒品海洛因（淨重零點
伍伍公克）沒收銷燬之；又連續施用第二級毒品，處有期徒刑肆月，應執行有期徒刑
壹年，扣案之第一級毒品海洛因（淨重零點伍伍公克）沒收銷燬之。
    事  實
一、甲○○前於民國八十九年間，分別因施用第二級毒品案件，先後經臺灣南投地方
    法院裁定二次觀察、勒戒後，均認無繼續施用毒品之傾向，由臺灣南投地方法院
    檢察署檢察官分別於八十九年三月二日以八十九年度毒偵字第五五一號、九十年
    一月二十日以八十九年毒偵字第一八八五、二二四二號不起訴處分確定。詎仍不
    知戒絕，於五年內竟基於施用第一級毒品海洛因之概括犯意，連續於九十一年三
    月二十三日下午某時起至九十一年六月十三日晚上止，在南投縣草屯鎮○○路二
    三○號五樓之七友人范鈺娸之住處內及南投縣南投市○○路六二九號其住處內等
    地，以將海洛因摻入香菸內點火吸食之方式，施用第一級毒品海洛因三次；甲○
    ○另又基於施用第二級毒品安非他命之概括犯意，連續於九十一年三月二十四日
    下午十一時五十分許回溯前九十六小時內之某時及九十一年四月二十八日下午六
    時五十分許回溯九十六小時內之某時，在不詳地點，以不詳方式，施用第二級毒
    品安非他命二次，嗣為警於九十一年三月二十四日下午十時四十分許，在南投縣
    草屯鎮○○路二三○號五樓之七處查獲，並扣得海洛因一包（淨重○．五五公克
    ，包裝重○．三八公克）及他人所有供施用毒品之器具玻璃吸食器一組、注射針
    筒及杓子各一支，並於同日下午十一時五十分許，經警採集其尿液，驗得有安非
    他命類及嗎啡均呈陽性反應，又因係警方列管毒品人口，於九十一年四月二十八
    日下午六時五十分許，經警強制到案後，採集其尿液送驗，呈安非他命類及嗎啡
    陽性反應，再於九十一年六月十四日下午二時許，因係列管毒品人口，經警採集
    其尿液送驗，呈嗎啡陽性反應。
二、案經南投縣警察局草屯分局、南投分局報請臺灣南投地方法院檢察署檢察官偵查
    起訴及移送併辦。
    理  由
一、訊之被告甲○○坦承於前揭時地，連續非法施用第一級毒品海洛因三次，然矢口
    否認有連續施用第二級毒品安非他命之事實，辯稱：伊並未吸食安非他命，可能
    是旁邊有人吸食，伊有可能吸到云云。經查，被告於九十一年三月二十四日為警
    查獲，同日下午十一時五十分許經警採集尿液，經送請檢驗結果，同時呈嗎啡及
    安非他命類均陽性反應；又於九十一年四月二十八日下午六時五十分許，經警採
    集其尿液送驗，亦呈安非他命類及嗎啡陽性反應；再於九十一年六月十四日下午
    二時許，經警採集其尿液送驗，復呈嗎啡陽性反應（此次安非他命類係呈陰性反
    應），分別有詮昕科技股份有限公司九十一年四月十一日、同年五月二十三日、
    同年七月十日出具之報告編號：00000000號、00000000號、0
    0000000號濫用藥物尿液檢驗報告三紙附卷可參，依上揭報告結果顯示，
    除可佐認被告坦承施用第一級毒品海洛因三次之自白與事實相符外，亦可確認被
    告有施用第二級毒品安非他命二次之犯行，茲查上開檢驗方式，除初篩以ＥＩＡ
    之實驗方法證實上開檢驗結果外，該檢驗機構又再進一步以最精密之ＧＣ＼ＭＳ
    （即氣相層析質譜分析法）實驗方法確認結果，亦均呈相同結果，即被告確有二
    次驗出有安非他命及甲基安非他命均呈陽性反應，按「甲基安非他命經口服投與
    後約百分之七十於二十四小時內自尿中排出，約百分之九十於九十六小時內自尿
    中排出，由於目前國內尿液中甲基安非他命之檢驗僅為鑑定其是否為陽性反應尚
    未定其含量，且甲基安非他命成分之檢出與其投與方式、投與量、個人體質、採
    尿時間與檢測儀器之精密度等諸多因素有關，因此僅憑尿液中呈安非他命陽性反
    應，並無法確實推算吸食時間距採集時間之長短，惟依上述資料推斷，最長可能
    不會超過四日。」，業經行政院衛生署藥物食品檢驗局八十一年二月八日（）
    藥檢壹字第○○一一五六號函敘明在案，足證被告確有於九十一年三月二十四日
下午十一時五十分許回溯九十六小時內之某時許及九十一年四月二十八日下午六
    時五十分許回溯九十六小時內之某時許，施用二次第二級毒品安非他命之犯行，
    應可認定，被告空言否認其有施用第二級毒品安非他命，所辯可能是旁邊有人吸
    食，其有吸到云云，並未提出任何證據佐證，且該項辯解亦顯與一般事理不符，
    不足採信。此外，被告於九十一年三月二十四日被查獲當日，並經警扣得白粉一
    包，而經送請法務部調查局鑑定結果，該送驗白粉含有第一級第六項毒品海洛因
    成分，淨重○．五五公克（包裝重○．三八公克），有該局九十一年四月十七日
    調科壹字第九七○○○一六九一號鑑定通知書附於偵查卷內（九十一年度毒偵字
    第二六九號偵查卷第四十一頁）可參，足認被告自白有施用第一級毒品海洛因部
    分確與事實相符。而被告前於八十九年間，分別因施用第二級毒品案件，先後經
    臺灣南投地方法院裁定二次觀察、勒戒後，均認無繼續施用毒品之傾向，由臺灣
    南投地方法院檢察署檢察官分別於八十九年三月二日以八十九年度毒偵字第五五
    一號、九十年一月二十日以八十九年毒偵字第一八八五、二二四二號不起訴處分
    確定之事實，亦有該不起訴處分書二份、臺灣南投地方法院檢察署刑案資料查註
    紀錄表一份附卷可憑。從而，本件事證明確，被告右揭三犯違反毒品危害防制條
    例第十條第一、二項犯行，均堪以認定，應予依法論科。
二、按海洛因屬於八十七年五月二十日公布之毒品危害防制條例第二條第二項第一款
    規定之第一級毒品，安非他命則屬於同條項第二款規定之第二級毒品。被告施用
    第一級毒品海洛因、第二級毒品安非他命之行為，核各犯毒品危害防制條例第十
    條第一項及同法條第二項之施用第一、二級毒品罪。又其先後持有第一級毒品海
    洛因及第二級毒品安非他命，本應以持有論，惟其持有後進而施用，其持有之低
    度行為應分別為施用之高度行為所吸收，故不再論以持有第一級毒品罪及持有第
    二級毒品罪。再被告先後三次施用第一級毒品海洛因及先後二次施用第二級毒品
    安非他命之犯行，各時間緊接，犯罪構成要件相同，顯係各基於概括犯意反覆為
    之，是為連續犯，均應依刑法第五十六條之規定，各以一罪論，並均加重其刑。
    至被告所犯上開二罪間，犯意各別，行為互殊，罪名互異，應予分論併罰。原審
    以被告犯罪事證明確，予以論罪科刑，固非無見，惟查原審就被告施用第一級毒
    品海洛因之犯罪地點漏未載明；又被告自九十一年三月二十四日被查獲以後起至
    九十一年六月十三日止，復有連續非法施用第一級毒品海洛因二次犯行；自九十
    一年三月二十四日被查獲後，於九十一年四月二十八日下午六時五十分許回溯九
    十六小時內之某時，亦有連續施用第二級毒品安非他命一次犯行，此部分與原審
    判決有罪部分，分別有連續犯之裁判上一罪關係，自為起訴效力所及，應併予審
    判，原審於此部分未及審酌，尚有未洽，既經檢察官上訴，本院自應予撤銷改判
    ，爰審酌被告前即曾二次接受觀察勒戒並經不起訴處分，且於九十一年三月二十
    四日遭警查獲後，仍不知悛悔，復蹈前愆又於九十一年四月二十八日、同年六月
    十四日再經警採集其尿液驗驗得有上揭毒品反應，難認被告確有戒斷毒品之決心
    ，惟參酌被告坦承有施用第一級毒品部分犯行，其施用毒品戕害身心，又其施用
    之次數、期間、所生危害暨犯後態度等一切情狀，分別就所犯施用第一、二級毒
    品罪，量處如主文第二項所示之刑，並定其應執行之刑，以示懲儆。至扣案之海
    洛因一包（淨重○‧五五公克）為查獲之第一級毒品，應依毒品危害防制條例第
    十八條第一項前段規定，宣告沒收銷燬之。另扣案之玻璃吸食器一組、注射針筒
    及杓子各一支並非違禁物，被告否認屬其所有之物，亦無從證明確為被告所有供
    本件犯罪所用之物，故不為沒收之諭知，附此敘明。
據上論斷，應依刑事訴訟法第三百六十九條第一項前段、第三百六十四條、第二百九
十九條第一項前段，毒品危害防制條例第十條第一項、第二項、第二十條第三項、第
十八條第一項前段，刑法第十一條前段、第五十六條、第五十一條第五款，判決如主
文。
本案經檢察官乙○○到庭執行職務。
中        華        民        國  九 十 一  年     十     月　 二十二   日
                                  臺灣高等法院臺中分院刑事第六庭
                                        審判長法　官　李　文　雄
                                              法　官　邱　顯　祥
                                              法　官　陳　秀　
右正本證明與原本無異。
施用第一級毒品部分得上訴。
施用第二級毒品部分不得上訴。
如不服本判決應於收受送達後十日內向本院提出上訴書狀，其未敘述上訴之理由者並
得於提起上訴後十日內向本院補提理由書（均須按他造當事人之人數附繕本）。
          書記官  黃  禎  祥
中        華        民        國  九 十 一  年     十     月　 二十三   日
附錄本判決論罪科刑法條全文：
毒品危害防制條例第十條：
施用第一級毒品者，處六月以上五年以下有期徒刑。
施用第二級毒品者，處三年以下有期徒刑。
                                                                        Ｋ
